【裁判字號】    99,訴,355
【裁判日期】    990702
【裁判案由】    損害賠償
【裁判全文】
臺灣嘉義地方法院民事判決               99年度訴字第355號
原      告  李羿螈原名：李川.
被      告  甲○○
上列當事人間因被告過失傷害案件，原告提起刑事附帶民事訴訟
請求損害賠償，經本院刑事庭以99年度嘉交簡附民字第5號裁定
移送前來，本院於民國99年6月18日言詞辯論終結，判決如下：
    主  文
被告應給付原告新臺幣貳拾柒萬參仟玖佰柒拾柒元，及自民國九
十九年二月三日起至清償日止，按週年利率百分之五計算之利息
。
原告其餘之訴駁回。
訴訟費用由被告負擔百分之二十七，餘由原告負擔。
本判決原告勝訴部分得假執行。
    事實及理由
一、按訴狀送達後，原告不得將原訴變更或追加他訴，但擴張或
    減縮應受判決事項之聲明者，不在此限，民事訴訟法第255
    條第1項第3款定有明文。本件原告起訴時聲明請求金額為新
    臺幣（下同）1,036,671元，於本院審理時，就1人伙食費4,
    860元及皮鞋毀損修補費800元部分不請求，並就看護費用中
    之全日以2,000元計算31日、半日以1,000元計算222日，各
    縮減6,200元及26,600元不請求（見本院民國99年6月18日言
    詞辯論筆錄），原告縮減聲明後請求金額為998,211元（即1
    ,036,671－4,000000000,200－26,600），經核與上揭規
    定並無不合，應予准許。
二、原告起訴主張：被告於98年3月30日下午6時55分許，駕駛車
    牌號碼280-BYH號重機車，沿嘉義市○○路由東向西行駛，
    行經民族路與融和街十字路口時，本應依規定減速，並注意
    左方慢車道是否有來車，而依當時外在情況並無不能注義之
    情事，竟疏未注意，不慎擦撞沿融和街由南向北行駛之原告
    所騎乘UNB-812號輕機車，致原告倒地受有右側股骨下端骨
    折，閉鎖性右側股骨再骨折及鋼釘鬆脫等傷害，被告應注義
    減速而未減速致原告受有上揭傷害，爰依民法第184條、第1
    93條、第195條第1項、第213條第1項、第2項、第216條第1
    項規定，請求被告賠償原告包括醫療費用、交通費、看護費
    用、不能工作薪資損失、車禍發生之財物損害、精神賠償等
    （請求細目詳下述），共計998,211元等情。並為聲明：被
    告應給付原告998,211元及自起訴狀繕本送達翌日起至清償
    日止，按週年利率5％計算之利息。
三、被告答辯以：當時行向是往嘉雄陸橋，沒有撞到原告，直接
    閃過去，看到原告車倒下才停下來，原告亦有過失。醫療及
    看護費用已有強制險給付，看護支出應有收據及醫師證明，
    又不能工作薪資損失及精神賠償均應提出證明及依據，原告
    請求金額過高等情。並為聲明：駁回原告之訴。
四、原告主張於上揭時、地與被告發生車禍事故，原告人車倒地
    受傷等情，被告不爭執，並有診斷證明書及醫療收據等在卷
    可稽，復經本院調取相關刑案亦即本院99年度嘉交簡字第10
    7號刑事案卷核閱屬實，堪信為真。
五、原告主張因被告過失行為致受有上開傷害，依侵權行為法律
    關係，請求被告賠償損害等情，被告否認並辯稱：伊直接閃
    過並未撞及原告機車，見原告人車倒地才停車，原告亦有過
    失，原告請求項目應提出證據，已領取強制險理賠，且請求
    金額過高等語，是本件爭點在於：本件車禍兩造過失比例及
    被告應賠償金額若干為適當。經查：
  (一)經本院調取上開刑案卷宗，被告於98年3月30日18時55分許
    ，騎乘車牌號碼280-BYH號重型機車，沿嘉義市○○路由東
    往西方向行駛，行經民族路與融和街無號誌交岔路口時，本
    應注意減速慢行，作隨時停車之準備，而當時天候晴、夜間
    有照明、路面乾燥、無缺陷、無障礙物、視距良好，並無不
    能注意之情事，竟疏於注意，仍以時速約40至50公里之速度
    行駛，適有原告騎乘車牌號碼UNB-812號輕型機車沿融和街
    由南向北方向行至上開交岔路口，亦疏未注意左方車應暫停
    讓右方車先行，致發現被告機車後，因反應不及而人車傾倒
    ，原告因而受有右側股骨下端骨折、閉鎖性右側股骨再骨折
    之傷害等情，業經被告於刑案偵查及本院刑事庭審理時自承
    ，並經原告指述及證人陳畯宏於偵查中證述車禍情節在卷可
    稽，並有道路交通事故調查報告表(一)(二)、道路交通事故現場
    圖、財團法人天主教聖馬爾定醫院（下簡稱聖馬爾定醫院）
    診斷證明書、現場及車損照片等在卷可稽。按汽車行駛時，
    駕駛人應注意車前狀況，並隨時採取必要之安全措施，道路
    交通安全規則第94條第3項定有明文，被告騎乘機車自應注
    意上開規定，且依道路交通事故調查報告表所示，事發當時
    天候晴、夜間有照明、路面乾燥、無缺陷、無障礙物、視距
    良好，並無不能注意情事，被告疏未注意因而肇事，致原告
    受有上開傷害，被告駕車確有過失。又原告雖亦有行駛至交
    岔路口少線道車未暫停讓多線道先行，左方車未暫停讓右方
    車先行，並隨時採取必要安全措施等違反道路交通安全規則
    第102條第1項第2款、第94條第3項之情事，惟此無礙被告過
    失責任之認定，且被告因本件車禍犯過失傷害罪，經本院刑
    事庭判決有罪確定在案，有上開刑事判決在卷可稽，益徵被
    告之駕車行為確有過失。又原告因本件車禍受有傷害，與被
    告過失行為間，具有相當因果關係，原告主張被告應負過失
    侵權賠償責任，自屬有據。
  (二)按因故意或過失，不法侵害他人之權利者，負損害賠償責任
    ；不法侵害他人之身體或健康者，對於被害人因此喪失或減
    少勞動能力或增加生活上之需要時，應負損害賠償責任；不
    法侵害他人之身體、健康、名譽、自由、信用、隱私、貞操
    ，或不法侵害其他人格法益而情節重大者，被害人雖非財產
    上之損害，亦得請求賠償相當之金額；不法毀損他人之物者
    ，被害人得請求賠償其物因毀損所減少之價額，民法第184
    條第1項前段、第193條第1項、第195條第1項、第196條分別
    定有明文。原告既因被告之過失侵權行為受有損害，依上揭
    規定，原告自得請求被告負賠償責任，茲就原告請求賠償之
    費用，是否應予准許，分述如下：
  1.醫療費用部分：原告主張在聖馬爾定醫院醫療自費支出22,5
    51元，並提出醫療費用收據為證，被告對此不爭執，應予准
    許。又原告主張受傷後，自費提供照顧者之伙食，以27天、
    1天180元計算，請求4,860元等情，被告不爭執，亦予准許
    。另原告主張本件車禍後，支出醫療用品合計5,000元乙節
    ，被告抗辯應提出證明，經核原告提出之單據為助行器450
    元、復健用護木240元、繃帶等130元、藥布400元，共計1,2
    20元，應屬醫療所需，予以准許，逾此部分原告並未舉證，
    不應准許。則原告此部分得請求金額共計28,631元（22,551
    ＋4,860＋1,220）。
  2.交通費部分：原告主張自98年4月9日起至同年6月9日止，自
    聖馬爾定醫院出院後複診追蹤治療，共計回院複診10次，計
    程車車資合計2,000元等情，被告不爭執，並有嘉義市計程
    車商業同業公會99年3月17日以99嘉市計客總字第08號函覆
    原告住處至聖馬爾定醫院車資，以及聖馬爾定醫院函附醫療
    費用收據等可資參核，原告此部分請求應予准許。
  3.看護費用部分：原告主張住院期間自98年3月30日至98年4月
    9日止計11日，另於98年5月21日起至98年6月9日止計20日，
    合計31日，躺臥病房無法行動，每日以看護費用2,000元計
    算，合計為62,000元乙節，被告不爭執，並有聖馬爾定醫院
    99年3月31日以（99）惠醫字第0363號函覆原告住院期間及
    看護費用標準可稽，應予准許。又原告主張自98年6月21日
    出院後至今，為期7個多月，以222天、每日半日看護費用1,
    000元計算，共計222,000元部分，被告否認之，就此聖馬爾
    定醫院之函覆略以：原告的骨折是下肢單側股骨骨折，有配
    合復健得以早期以單肢及助行器使用，可以處理簡單日常生
    活如行走、如廁、吃飯及輕便手動之工作，所以看護之需求
    ，需依病人親人配合狀況及病人本人身心之需要，外人無法
    決定等情，有該院99年5月10日（99）惠醫字第0550號函文
    在卷可稽，則依醫院函文所示，原告可處理簡單日常生活，
    原告就此部分支出復未提出舉證，尚難認原告此段期間確需
    半日看護，原告此部分請求不應准許。是原告看護費用得請
    求金額為62,000元。
  4.不能工作薪資損失部分：原告主張因車禍事故傷勢頗重，無
    法工作，自車禍發生之日起復健至今，請求10個月、每月以
    最低基本工資17,280元計算，共計損失172,800元等情，為
    被告否認，本院審酌原告從事美術設計工作，依皇朝國際事
    業有限公司委任證明書所載，原告擔任該公司專業美工設計
    ，支付美術設計費，按件計酬，每月平均支付18,000元，因
    原告車禍受傷嚴重，體力無法負荷工作壓力，公司改以美術
    指導費每月支付5,000元等情，參以聖馬爾定醫院99年5月10
    日（99）惠醫字第0550號函覆原告骨折一般癒合時間約需1
    年，本院認原告此部分請求以130,000元〔即10個月（18,
    000－5,000）〕為適當，逾此部分尚非有據，不應准許。
  5.車禍發生之財物損害部分：原告主張眼鏡破裂修補費1,000
    元，並提出收據為證，被告不爭執，應予准許。又原告請求
    機車毀損修理費6,000元，被告抗辯應予折舊，而依原告提
    出之修理費用明細6,750元所示項目，均為零件更換，應予
    折舊，再參酌行政院86年12月30日行政院臺（86）財字第52
    051號令發布之修正固定資產耐用年數表及行政院45年7月31
    日臺（45）財字第4180號函公布之固定資產折舊率表所示，
    機器腳踏車之耐用年限為3年，依定率遞減法折舊率為千分
    之536，又因原告機車為84年9月出廠，有車籍資料在卷可稽
    ，其出廠距事故發生之98年3月30日，已逾3年，據此折舊，
    該機車更換零件之折舊金額應為6,076元〔計算式：第1年之
    折舊6,750元0.536＝3,618元，第2年之折舊（6,750元－3
    ,618元）0.536＝1,679元，第3年之折舊（3,132元－1,67
    9元）0.536＝779元，折舊共計6,076元（元以下4捨5入）
    〕，則原告得請求被告賠償因機車損壞所支出修復費用應為
    674元（計算式6,750－6,076）。故此部分原告得請求之金
    額共計1,674元（1,000＋674）。
  6.精神賠償部分：原告主張受傷部位為粉碎性骨折，需多次分
    階段開刀，身心疼痛難耐，無法行動及工作，至今仍需復健
    ，生活作息及社交活動嚴重遭受影響，加以被告犯罪後態度
    不佳，令原告內心悲慟不已，為此請求精神慰撫金50萬元等
    情，被告則抗辯金額過高。按慰藉金之賠償須以人格權遭遇
    侵害，使精神上受有痛苦為必要，其核給之標準固與財產上
    損害之計算不同，然非不可斟酌雙方身分資力與加害程度，
    及其他各種情形核定相當之數額，最高法院51年臺上字第22
    3號判例意旨可資參照。本院審酌車禍情節、被告到庭陳稱
    在醫院從事護理工作，月薪2萬多元，配偶從事業務工作，
    生產後可能辭職照顧小孩等情（見本院99年4月12日筆錄）
    ，原告從事美術設計工作，作品多次入選參加美展，因車禍
    住院，依聖馬爾定醫院上揭函文所示，可能有右膝關節僵硬
    需復健，膝關節炎，完全癒後可能尚需再手術，取出固定鋼
    板，肌肉萎縮，需有運動方可恢復等後遺症，原告精神上確
    受有痛苦等兩造之身分、地位及經濟能力，認原告請求於25
    0,000元範圍內，堪認適當，逾此部分不應准許。
  7.基上，原告因本件車禍所受之損害額度應為474,305元（即
    28,631＋2,000＋62,000＋130,000＋1,674＋250,000）。
  (三)按損害之發生或擴大，被害人與有過失者，法院得減輕賠償
    金額或免除之，民法第217條第1項定有明文。經查本件車禍
    係兩造均有違反上揭規定之過失，而發生碰撞致原告受傷，
    已如上述，本院審酌被告及原告肇事主、次因之上開情節，
    認本件車禍肇事責任，由被告負十分之七之過失責任，應屬
    公允。依此計算，原告所得請求之金額為332,014元（即474
    ,3050.7），逾此部分，為無理由，應予駁回。
  (四)再按保險人依強制汽車責任保險法規定所為之保險給付，視
    為被保險人損害賠償金額之一部分；被保險人受賠償請求時
    ，得扣除之。強制汽車責任保險法第32條定有明文。查於本
    件交通事故發生後，原告已領有強制汽車責任險保險金58,0
    37元乙節，業經富邦產物保險股份有限公司函附強制險損失
    明細、理算簽結明細在卷可稽，核與原告提出之郵局存摺明
    細金額相符，是依上開說明，此等給付既屬保險人依強制汽
    車責任保險法所為之保險給付項目，依法自應視為加害人損
    害賠償金額之一部分，則原告前開受損害金額扣除保險給付
    後，得請求金額為273,977元（即332,014－58,037）。
六、末按給付無確定期限者，債務人於債權人得請求給付時，經
    其催告而未為給付，自受催告時起，負遲延責任。其經債權
    人起訴而送達訴狀，或依督促程序送達支付命令，或為其他
    相類之行為者，與催告有同一之效力，民法第229條第2項定
    有明文。又遲延之債務，以支付金錢為標的者，債權人得請
    求依法定利率計算之遲延利息。但約定利率較高者，仍從其
    約定利率；應付利息之債務，其利率未經約定，亦無法律可
    據者，週年利率為百分之五，亦為同法第233條第1項及第20
    3條所明定。查原告請求被告賠償金額，並未定有給付期限
    ，原告請求自起訴狀繕本送達翌日即99年2月3日起算至清償
    日止，按週年利率5％計算之利息，未逾上開規定範圍，自
    無不合。
七、綜上所述，原告依據上開侵權行為損害賠償法律關係，請求
    被告給付273,977元，及自99年2月3日起至清償日止，按週
    年利率5％計算之利息，為有理由，應予准許，逾此請求，
    為無理由，應予駁回。又核諸原告勝訴部分所命給付之金額
    未逾50萬元，爰依民事訴訟法第389條第1項第5款規定依職
    權宣告假執行。
八、據上論結，原告之訴為一部有理由，一部無理由，依民事訴
    訟法第79條、第389條第1項第5款，判決如主文。
中    華    民    國    99    年    7     月    2     日
                  民事第三庭  法  官  陳端宜
以上正本係照原本作成。
如對本判決上訴須於判決送達後20日內向本院提出上訴狀。如委
任律師提起上訴者，應一併繳納上訴審裁判費。
中    華    民    國    99    年    7     月    2     日
                              書記官  馬嘉蓮

司法院資訊處製作；財團法人民間司法改革基金會備份。
